【裁判字號】    98,上訴,931
【裁判日期】    980427
【裁判案由】    毒品危害防制條例
【裁判全文】
臺灣高等法院刑事判決              98年度上訴字第931號
上  訴  人  臺灣士林地方法院檢察署檢察官
被      告  甲○○
上列上訴人因被告毒品危害防制條例案件，不服臺灣士林地方法
院98年度審訴字第36號，中華民國98年 1月21日第一審判決（起
訴案號：臺灣士林地方法院檢察署97年度毒偵字第2213號、第22
35號），提起上訴，本院判決如下：
    主  文
原判決撤銷。
甲○○施用第一級毒品，累犯，處有期徒刑玖月；又施用第一級
毒品，累犯，處有期徒刑玖月，扣案之海洛因壹包（驗餘淨重零
點零壹玖伍公克）沒收銷燬，裝盛上開海洛因之空塑膠包裝袋壹
個沒收；又施用第二級毒品，累犯，處有期徒刑伍月，應執行有
期徒刑壹年捌月，扣案之海洛因壹包（驗餘淨重零點零壹玖伍公
克）沒收銷燬，裝盛上開海洛因之空塑膠包裝袋壹個沒收。
    事  實
一、甲○○前於民國94年間，因竊盜案件，經原法院以95年度簡
    字第241號判決處有期徒刑 4月，經檢察官上訴後，於95年6
    月15日由原法院以95年度簡上字第 110號判決駁回上訴確定
    ，嗣經裁定減刑為有期徒刑 2月確定，於96年10月27日縮刑
    期滿執行完畢。復於95年間，因施用毒品案件，經依法院裁
    定送觀察、勒戒及強制戒治後，認無繼續強制戒治之必要，
    於96年 8月28日釋放出所而執行完畢，該案並經臺灣士林地
    方法院檢察署檢察官於96年 9月28日以96年度戒毒偵字第67
    號為不起訴處分確定。詎其仍不知悔改，復於前案強制戒治
    執行完畢釋放後5年內，復(一)於97年8月16日某時許，基於施
    用第一級毒品海洛因之犯意，在其位於臺北縣淡水鎮番社前
    2號之5住處，以海洛因加水置於注射針筒內注射之方式，施
    用第一級毒品海洛因1次，嗣於97年 8月18日下午4時55分許
    ，因其為列管之毒品調驗人口，為警通知到場後，經其同意
    採尿送驗結果呈嗎啡陽性反應；(二)於97年10月29日下午2、3
    時許，基於施用第一級毒品海洛因及第二級毒品甲基安非他
    命之犯意，在臺北市○○區○○街與雙溪街口之加油站廁所
    內，分別以海洛因加水置於注射針筒內注射、甲基安非他命
    置於吸食器內燒烤吸食煙霧之方式，施用第一級毒品海洛因
    及第二級毒品甲基安非他命各 1次。嗣為警於97年10月30日
    下午2時45分許，在臺北市○○區○○街105號臺北市立聯合
    醫院陽明院區前查獲，並扣得第一級毒品海洛因1包 ( 實稱
    毛重0.224公克，淨重0.024公克，取樣0.0045公克，餘重0.
    0195公克)。
二、案經臺北縣政府警察局淡水分局、臺北市政府警察局內湖分
    局報告臺灣士林地方法院檢察署檢察官偵查起訴。
    理  由
一、按刑事訴訟法第273條之1第 1項規定，除被告所犯為死刑、
    無期徒刑、最輕本刑為 3年以上有期徒刑之罪、或高等法院
    管轄第一審案件者外，於審判期日前之程序進行中，被告先
    就被訴事實為有罪之陳述時，審判長得告知被告簡式審判程
    序之旨，並聽取當事人、代理人、辯護人及輔佐人之意見後
    ，裁定進行簡式審判程序。經查，本件被告甲○○被訴違反
    毒品危害防制條例一案，非前開不得進行簡式審判程序之案
    件，經被告於本院審理時就被訴事實為有罪之陳述，且經本
    院告知被告簡式審判程序之旨，聽取被告及檢察官之意見後
    ，爰依上開刑事訴訟法第273條之1之規定，當庭裁定改依簡
    式審判程序審判之，合先敘明。
二、前揭犯罪事實，業據被告甲○○於偵查中、原審及本院審理
    時供認不諱（見97年度毒偵字第2235號卷第44頁、97年度毒
    偵字第2213號卷第28頁至第29頁、原審卷第32、35頁、本院
    卷第25頁反面），又被告為警查獲時，經採集其尿液送檢驗
    結果，呈嗎啡、安非他命及甲基安非他命陽性反應，有臺北
    市政府警察局偵辦毒品案件尿液檢體委驗單影本（尿液檢體
    編號：026832）、臺灣尖端先進生技醫藥股份有限公司97年
    11月12日濫用藥物檢驗報告、應受尿液採驗檢體採集紀錄表
    影本（尿液檢體編號： DＺ00000000000）及臺灣檢驗科技股
    份有限公司97年9月5日編號 CH/2008/80658號濫用藥物檢驗
    報告各 1紙在卷可稽（見97年度毒偵字第2235號卷第31、55
    頁、97年度毒偵字第2213號卷第4頁至第5頁），另扣案之米
    白色粉末 1包（實稱毛重0.224公克、淨重0.024公克、取樣
    0.0045公克、餘重0.0195公克），經送驗結果，確屬第一級
    毒品海洛因成分，有交通部民用航空局航空醫務中心97年11
    月14日航藥鑑字第09705792號毒品鑑定書 1份在卷可憑（見
    97年度毒偵字第2235號卷第70頁），足徵被告上開任意性自
    白核與事實相符。本件事證明確，被告犯行洵堪認定。
二、按犯毒品危害防制條例第10條之施用毒品罪者，檢察官應聲
    請法院裁定令被告入勒戒處所觀察、勒戒。觀察、勒戒後，
    檢察官依據勒戒處所之陳報，認受觀察、勒戒人無繼續施用
    毒品傾向者，應即釋放，並為不起訴處分；認受觀察、勒戒
    人有繼續施用毒品傾向者，檢察官應聲請法院裁定令入戒治
    處所施以強制戒治。經觀察、勒戒或強制戒治執行完畢釋放
    後， 5年內再犯毒品危害防制條例第10條之罪者，檢察官應
    依法追訴，毒品危害防制條例第20條第1項、第2項、第23條
    第 2項分別定有明文。查被告前於95間，因施用毒品案件，
    經原法院裁定送觀察、勒戒及強制戒治後，認無繼續強制戒
    治之必要，於96年 8月28日釋放出所而執行完畢，該案並經
    臺灣士林地法院檢察署檢察官於96年 9月28日以96年度戒毒
    偵字第67號為不起訴處分確定，有臺灣士林地方法院檢察署
    96年度毒偵字第67號不起訴處分書、刑案資料查註紀錄表及
    全國施用毒品案件紀錄表各 1份在卷可稽。被告於觀察、勒
    戒及強制戒治執行完畢釋放後， 5年內再犯毒品危害防制條
    例第10條之罪，經檢察官提起公訴，本院應予審理。按海洛
    因係毒品危害防制條例第2條第2項第 1款所稱之第一級毒品
    ，甲基安非他命為同條例第2條第2項第 2款所稱之第二級毒
    品。核被告就上開事實欄(一)所載施用海洛因之行為，係犯毒
    品危害防制條例第10條第 1項之施用第一級毒品罪；就事實
    欄(二)所載施用海洛因及甲基安非他命之行為，分別係犯同條
    例第10條第1項、第2項之施用第一級毒品罪及施用第二級毒
    品罪，被告持有海洛因進而施用，其前後持有海因之低度行
    為應為施用海洛因之高度行為所吸收，不另論罪。被告所犯
    2次施用第一級毒品罪及1次施用第二級毒品罪，犯意各別，
    行為互殊，罪名不同，應予分論併罰。又被告有事實欄所述
    犯罪科刑執行情形，有本院被告前案紀錄表附卷可參，其於
    有期徒刑執行完畢後， 5年以內故意再犯本件有期徒刑以上
    之罪，應依刑法第47條第 1項之規定均論以累犯，並加重其
    刑。原審予以被告論罪科刑，固非無見，惟查：被告於97年
    間因施用第一級、第二級毒品案件，經原法院以97年度訴字
    第548號判決分別判處有期徒刑7月、4月，應執行有期徒刑1
    年 4月確定；復因施用第一級毒品案件，經原法院以97年度
    審訴字第13號判決處有期徒刑 8月確定；再因施用第一級、
    第二級毒品案件，經原法院以97年度審訴字第 183號判決分
    別處有期徒刑8月、4月，應執行有期徒刑10月確定，被告再
    犯本件施用第一級毒品2次、第二級毒品1次之犯行，顯見其
    仍無法戒除毒癮，原審量處施用第一級毒品2罪各有期徒刑7
    月，施用第二級毒品1罪有期徒刑4月，應執行有期徒刑1年2
    月，均較前次判決刑度為低或相同，猶嫌輕縱，恐難收矯正
    之效，即有未當。檢察官上訴意旨指摘原審量刑過輕，核有
    理由，應由本院予以撤銷改判。爰審酌被告前有施用毒品紀
    錄，且迭經判處有期徒刑在案，竟又為本件犯行，顯見其未
    知戒除毒癮，意志力薄弱，並考量施用毒品乃自戕行為，所
    生危害非鉅，暨被告坦承犯行之犯後態度等一切情狀，認公
    訴人就施用第一級毒品罪部分各求處有期徒刑1年4月，施用
    第二級毒品罪部分求處有期徒刑1年，定執行刑為有期徒刑3
    年，尚嫌過重，分別量處如主文第 2項所示之刑，並定其應
    執行之刑。至扣案之海洛因 1包（驗餘總淨重0.0195公克）
    ，係查獲之第一級毒品，不問屬於被告與否，均應依毒品危
    害防制條例第18條第 1項前段規定宣告沒收銷燬，另扣案之
    裝盛上開海洛因之空塑膠包裝袋 1個，有防止毒品裸露、散
    逸之功能，且既與毒品分別鑑秤其重量，與毒品即無難以析
    離而無法個別宣告沒收之情事，且屬被告所有，供犯本件施
    用海洛因所用，業據被告供承明確，爰依刑法第38條第 1項
    第2款、第3項之規定，宣告沒收。
據上論斷，應依刑事訴訟法第369條第1項前段、第364條、第299
條第1項前段、第273條之1第 1項，毒品危害防制條例第10條第1
項、第2項、第18條第1項前段，刑法第11條、第47條第 1項、第
51條第5款、第38條第1項第2款，判決如主文。
本案經檢察官侯寬仁到庭執行職務。
中    華    民    國    98    年    4     月    27    日
                  刑事第二十一庭審判長法  官  蘇隆惠
                                      法  官  楊力進
                                      法  官  許永煌
以上正本證明與原本無異。
施用第一級毒品部分如不服本判決，應於收受送達後十日內向本
院提出上訴書狀，其未敘述上訴之理由者並得於提起上訴後十日
內向本院補提理由書（均須按他造當事人之人數附繕本）。
其餘部分不得上訴。
                                      書記官  吳玉華
中    華    民    國    98    年    4     月    27    日
附錄論罪科刑法條：
毒品危害防制條例第10條
施用第一級毒品者，處6月以上5年以下有期徒刑。
施用第二級毒品者，處3年以下有期徒刑。


司法院資訊處製作；財團法人民間司法改革基金會備份。
